臺灣板橋地方法院刑事判決　　　　　　　　　　　　九十二年度訴字第二一三七號
　　公　訴　人　臺灣板橋地方法院檢察署檢察官
　　被　　　告　甲○○
　　　　　　　　　　　　（另案於臺灣桃園女子監獄執行中）
　　　　　　　　丁○○
右列被告因違反毒品危害防制條例案件，經檢察官提起公訴（九十二年度偵字第一０
七九八號），本院判決如左：
　　主　文
甲○○無罪。
丁○○被訴轉讓第一級毒品部分無罪；被訴持有第一級毒品部分免訴。
    理  由
甲、被告甲○○無罪部分：
一、公訴意旨略以：被告甲○○基於轉讓第一級毒品之概括犯意，自民國九十二年四
    月間起，至同年五月二十二日上午止，在台北縣中和市或新莊市等地，以新台幣
    （下同）三千元至六千元不等之價格，轉讓不詳數量之第一級毒品海洛因（以下
    簡稱海洛因）十餘次予丁○○，及於同年五月二十二日下午五時五十分許，在台
    北縣中和市○○路五百五十八號前轉讓海洛因予乙○○。因認被告甲○○涉犯毒
    品危害防制條例第八條第一項轉讓第一級毒品罪云云。
二、按犯罪事實應依證據認定之，無證據不得推定其犯罪事實；不能證明被告犯罪者
    ，應諭知無罪之判決，刑事訴訟法第一百五十四條及第三百零一條第一項，分別
    定有明文。次按刑事訴訟法上所謂認定犯罪事實之證據，係指足以認定被告確有
    犯罪行為之積極證據而言，該項證據自須適合於被告犯罪事實之認定，始得採為
    斷罪資料（最高法院二十九年上字第三一０五號、五十三年台上字第二七五０號
    判例意旨參照），如未能發現相當證據，或證據不足以證明，自不能以推測或擬
    制之方法，以為裁判基礎；又認定犯罪事實所憑之證據，雖不以直接證據為限，
    間接證據亦包括在內，然無論直接或間接證據，其為訴訟上之證明，須達於通常
    一般之人均不致有所懷疑，而得確信其為真實之程度者，始得據為有罪之認定，
    倘其證明尚未達到此一程度，而有合理之懷疑存在時，即無從為有罪之認定（最
    高法院四十年台上字第八六號、七十六年台上字第四九八六號判例意旨參照）。
三、公訴人認被告甲○○涉有上開罪嫌，無非以被告丁○○於警詢及檢察官第一次偵
    訊時之供述、法務部調查局九十二年七月二十二日調科壹字第０六０００七二六
    三號鑑定通知書乙紙、海洛因（驗餘淨重一點七六公克）、被告甲○○所使用之
    0000000000號行動電話監聽錄音譯文及錄音帶在卷可稽，為其主要論
    據。惟訊據被告甲○○堅詞否認有何轉讓第一級毒品犯行，辯稱：其確實沒有轉
    讓毒品予丁○○、乙○○；且其為警查獲時身上並沒有毒品，並非現場交易被查
    獲；不能光憑監聽譯文內容認定其有轉讓毒品等語。
四、經查：
（一）就證據能力部分：
      按被告以外之人於審判外之言詞或書面陳述，除法律有規定者外，不得作為證
      據；被告以外之人於偵查中向檢察官所為之陳述，除顯有不可信之情況者外，
      得為證據；又被告以外之人於檢察事務官、司法警察官或司法警察調查中所為
      之陳述，與審判中不符時，其先後之陳述具有較可信之特別情況，且為證明犯
      罪事實存否所必要者，得為證據；被告以外之人於審判外之陳述，雖不符刑事
      訴訟法第一百五十九條之一至第一百五十九條之四之規定，而經當事人於審判
      程序同意作為證據，法院審酌該言詞陳述或書面陳述作成時之情況，認為適當
      者，亦得為證據。當事人、代理人或辯護人於法院調查證據時，知有第一百五
      十九條第一項不得為證據之情形，而未於言詞辯論終結前聲明異議者，視為有
      前項之同意，刑事訴訟法第一百五十九條第一項、第一百五十九條之一、第一
      百五十九條之二、第一百五十九條之五分別定有明文。被告甲○○對於公訴人
      所引作為證據之同案被告丁○○於警詢及檢察官偵訊中之證述、證人乙○○於
      警詢中之證述之證據能力，於本院審理程序均表示沒有意見，且未於言詞辯論
      終結前聲明異議，應視為同意作為證據，本院審酌前開陳述作成時之情況，亦
      認適當作為證據，核先敘明。
（二）就被告甲○○被訴連續轉讓海洛因予丁○○部分：
  １、共同被告丁○○於檢察官第一次偵訊中之供述及被告甲○○所使用之0000
      000000號行動電話監聽錄音譯文及錄音帶內容，不能證明被告甲○○有
      轉讓第一級毒品海洛因之犯行：
      經查：被告丁○○固在檢察官第一次偵訊中供稱：查獲之毒品是其在為警查獲
      當天即九十二年五月二十二日早上，遇到被告甲○○，順便拿一些要給朋友，
      被告甲○○沒有說多少錢，行情約七、八千元，但被告甲○○沒有向其拿錢；
      其確實有向被告甲○○拿過海洛因十多次，但都沒有算錢，每次的量不固定，
      有時一點點。其是義務幫朋友拿的，再給他們，沒有從中獲利云云（參九十二
      年五月二十三日偵查筆錄）。惟其於警詢中係證述：為警查獲扣得之海洛因係
      替阿寶的朋友買的，是向被告甲○○購得，價格為六千元，但其向被告甲○○
      欠款尚未付錢；其於九十二年四月初即陸陸續續開始向被告甲○○購買海洛因
      十多次，每次三千元至六千元不等，有時付現金，有時欠款云云。則就為警所
      查獲之毒品是否約定代價，價錢為何，是否為買賣，是否曾經付款，被告丁○○於警詢及檢察官偵訊中所述已有不同。且其嗣後於本院準備程序及審理中更
      翻異前詞，稱：其在警詢中所言不實在，是因為想要交保才亂說的；扣案的海
      洛因是向新莊一個綽號叫「阿德」的人拿的，是在新莊民安西路一間便利商店
      地下室電動間跟「阿德」買的，是自己要施用的；其以為當日為警查獲係被告
      甲○○出賣，才一氣之下說是被告甲○○轉讓予其的；況當天並未碰到被告甲○○，怎麼可能跟被告甲○○拿東西等語（參本院九十二年十一月四日、九十
      三年三月五日準備程序筆錄、九十三年六月二十四日審判筆錄）。亦即被告丁○○嗣後於本院準備程序及審理中均否認有向被告甲○○拿海洛因，則被告丁○○於偵查中及審判中供詞亦前後矛盾，非無瑕疵。參諸被告丁○○於警詢及
      檢察官偵訊中均矢口否認前次強制戒治後有何施用海洛因犯行，惟其於本院九
      十二年度訴字第二三０二號案件審理中已自白於九十二年五月二十三日凌晨一
      時五十分許為警採集尿液前二十六小時內施用海洛因，且被告於九十二年五月
      二十三日一時五十分許所採集之尿液，送驗結果呈鴉片類及安非他命類陽性反
      應，有台北縣警察局偵辦毒品案件尿液姓名對照表、臺灣檢驗科技股份有限公
      司九十二年六月二十日濫用毒品尿液檢驗報告書各一紙附於前開案件卷宗可稽
      ，有本院前開案件刑事判決書乙紙在卷可憑，足徵被告丁○○於前開警詢及檢
      察官偵訊中所述並非全然屬實，則其於警詢及檢察官偵訊中供述之憑信性，自
      屬有疑。又被告甲○○雖自承於九十二年五月二十二日查獲當日，被告丁○○
      確實有撥打電話給其，並有如其所使用之0000000000號行動電話監
      聽錄音譯文所示之對話內容，惟細究對話之內容為：「被告丁○○：『喂，阿
      姐仔。』，被告甲○○：『載我去開車。』，被告丁○○：『你在哪裡？』，
      被告甲○○：『一樣在這裡。』，被告丁○○：『基本上還要等那些人嗎？』
      ，被告甲○○：『不用。』，被告丁○○：『不用，確定嗎？好！我馬上過去
      。』」，有監聽譯文乙紙在卷可參，依前開監聽譯文所載，其對話內容，均與
      被告甲○○轉讓或約定轉讓海洛因予被告丁○○等情無涉，亦無法佐證被告甲○○有何轉讓海洛因犯行。再者，證人丙○○即查獲本件之警員於本院審理中
      證稱：被告甲○○是自己開車，先查獲被告丁○○再查獲被告甲○○，差不多
      相隔十幾分鐘等語，則查獲當時被告甲○○既自行開車，又何需被告丁○○搭
      載，足徵查獲之情形與監聽譯文所示之情形不同，亦不足以證明查獲之情形與
      被告甲○○轉讓海洛因有關。
  ２、警方於九十二年五月二十二日在被告丁○○身上扣得之海洛因，無法證明被告
      甲○○確有轉讓第一級毒品予被告丁○○海洛因之犯行：
      被告丁○○於九十二年五月二十二日十七時二十分許，在臺北縣中和市三百八
      十五巷巷口為警查獲所扣得之疑似毒品一包，經送法務部調查局進行鑑驗，以
      化學呈色法及氣相層析質譜儀分析法鑑驗結果，含海洛因成分，淨重一點七六
      公克，純度百分之三十六點二，有法務部調查局九十二年七月二十二日調科壹
      字第０六０００七二六三號鑑定通知書乙紙在卷可參，則自被告丁○○身上查
      獲之毒品，確屬第一級毒品海洛因之事實，固堪予認定。惟在被告丁○○身上
      雖扣得海洛因，僅能證明被告丁○○持有第一級毒品，尚不能證明被告丁○○
      持有上開毒品之來源為何，及是否從被告甲○○處受讓而來。綜上所述，尚不
      能以同案被告丁○○於警、偵訊中有瑕疵之證述，及在其身上查獲海洛因，即
      遽認被告甲○○確有轉讓海洛因多次予被告丁○○。
（三）就被告甲○○被訴轉讓海洛因予乙○○部分：
      證人乙○○雖曾於警詢中稱：其向被告甲○○購買過海洛因及安非他命約三、
      四次，在九十二年四月中旬開始，約一週一次向被告甲○○購買半錢之海洛因
      及安非他命，金額約五千或一萬元不定，地點均係被告甲○○指定之處所，如
      中和市景安捷運站大門、捷運站旁錢都唰唰鍋門口等處；係以行動電話與被告
      甲○○取得聯絡後，相約在中和市○○路五五八號前，欲向被告甲○○購買海
      洛因或安非他命約四、五千元之量云云。惟證人乙○○於檢察官偵訊中即已改
      稱：其不是和被告甲○○接頭，是和她男朋友。其沒有從九十二年四月開始向
      被告甲○○買海洛因，其是跟被告甲○○男朋友拿的，半錢五千有時七千，共
      四、五次等語。於本院審理中更稱：當天是要去吃飯，約朋友在那邊見面，是
      一位男性朋友，姓「曹」。當天其不是跟被告甲○○聯繫，是跟被告甲○○的
      之證述不同，其警詢中之證述非無瑕疵，尚難遽信。而依被告甲○○所使用0
      000000000號行動電話九十二年五月二十二日監聽錄音譯文，證人乙○○雖曾撥打電話予被告甲○○所使用0000000000號行動電話，稱
      ：「我過去找你拿，我先拿五千、半個半嘛」、「你在哪裡」、「你趕快唷」
      。被告甲○○並稱：「好吧」、「景安捷運站」。惟依前開對話，僅能顯示證
      人乙○○曾經與被告甲○○相約，欲過去景安捷運站找被告甲○○，先拿五千
      之物，然為警查獲當時是否即為乙○○與被告甲○○相約之時間地點，目的是
      否為轉讓海洛因，均無法依據監聽譯文遽然推論。且依監聽譯文所示，該通電
      話之下通電話，撥打電話予被告甲○○之人曾問以：「你約何時？」，被告甲○○回稱：「下午，二點半。」，亦即證人撥打電話之時間係在下午二時三十
      分之前，距離為警查獲被告甲○○之是日下午五時二十分許及查獲證人乙○○
      之同日下午五時五十分許，均有三小時之差距。且被告甲○○係在台北縣中和
      市○○路三百八十七號前為警查獲，嗣後證人乙○○則在同市○○路五百五十
      八號前方為警查獲，二人為警查獲時間及地點均有相當差距，亦難以證明二人
      確實相約於上開地點轉讓毒品。況被告甲○○與證人乙○○分別為警查獲時，
      均未扣得海洛因。倘如公訴人所指被告甲○○係於同日下午五時五十分許轉讓
      海洛因予證人乙○○，何以前開二人身上均未查獲任何海洛因？
    綜上所述，公訴人所舉之證據尚不能使本院獲得被告甲○○有何轉讓第一級毒品
    罪有罪之確信。此外復查無其他積極證據足認被告甲○○有前開公訴人所指犯行
    ，本件既不能證明被告甲○○犯罪，自應為被告甲○○無罪之諭知。
乙、被告丁○○無罪部份：
一、公訴意旨另以：被告丁○○基於轉讓第一級毒品之犯意，於九十二年五月二十二
    日上午，向被告甲○○無償取得海洛因二公克即無故持有之，惟於轉讓予姓名年
    巷巷口為警查獲，並當場扣得海洛因一小包（毛重二公克，驗餘淨重一點七六公
    克），因認被告丁○○涉犯毒品危害防制條例第八條第五項、第一項之轉讓第一
    級毒品未遂罪云云。
二、公訴人認被告有上開罪嫌，無非以被告丁○○於警詢及檢察官第一次偵訊時之供
    述、法務部調查局九十二年七月二十二日調科壹字第０六０００七二六三號鑑定
    通知書乙紙在卷可稽、海洛因（毛重約二公克、淨重一點七六公克）扣案可證為
    其主要論據。惟訊據被告丁○○堅決否認有何轉讓第一級毒品海洛因犯行，辯稱
    ：其在警詢中所言不實在，是因為想要交保才亂說的；扣案的海洛因是向新莊一
    個綽號叫「阿德」的人拿的，是在新莊民安西路一間便利商店地下室電動間跟阿
    德買的，是自己要施用的等語。
三、經查：被告丁○○固曾於警詢、檢察官偵訊中稱為警所扣得之海洛因是替綽號「
    阿寶」的朋友買的，是幫朋友調的，沒有賺錢，都是朋友主動找其，其無法找到
    那些朋友；為警查獲當日早上遇到被告甲○○，順便拿一些海洛因給朋友，並非
    幫甲○○拿毒品給乙○○云云。惟被告丁○○前開供述縱認屬實，然並無證據足
    資認定被告丁○○於持有後即與所指稱的朋友聯絡，並約定時間地點欲交付前開
    海洛因，且為警查獲時，主觀上即是欲將所持有之海洛因轉讓予所謂姓名年籍不
    詳之友人而至為警查獲地點。再者，公訴人並未具體指明被告丁○○係欲轉讓海
    洛因予何人，其為警查獲並扣得海洛因之客觀行為上亦不足認定其行為與轉讓海
    洛因行為有關，顯難認被告丁○○已著手於轉讓海洛因行為之實行，而毒品危害
    防制條例並不處罰轉讓毒品著手前之預備行為，自無從成立轉讓第一級毒品未遂
    犯之餘地。當不能以被告丁○○曾經供述為警查獲當日係替朋友拿一些海洛因，
    並持有海洛因之行為，即遽認被告丁○○有何轉讓第一級毒品未遂犯行。況嗣後
    被告丁○○於本院準備程序及審理中均翻異其詞，辯稱：其在警詢中所言不實在
    ，是因為想要交保才亂說的；扣案的海洛因是向新莊一個綽號叫「阿德」的人拿
    的，是自己要施用的等語。則核與其於警、偵訊中之供述迥異，其於警、偵訊中
    之供述非無瑕疵。再者，被告丁○○於警、偵訊中均矢口否認有何施用海洛因犯
    行，然其於九十二年五月二十三日一時五十分許為警查獲時所採之尿液，送驗結
    果呈鴉片類及安非他命類陽性反應，已如前述，核與被告丁○○於本院準備程序
    、審理中所述情節相符，則被告丁○○於警、偵訊中之供述更難以遽信。則依公
    訴人所提出之證據，尚不能使本院獲得被告丁○○有何轉讓第一級毒品未遂罪有
    罪之確信。此外復查無其他積極證據足認被告丁○○有前開公訴人所指犯行，本
    件既不能證明被告丁○○涉犯轉讓第一級毒品未遂罪，自應為被告丁○○轉讓第
    一級毒品未遂部分無罪之諭知。
丙、被告丁○○免訴部分：
一、按案件曾經判決確定者，應諭知免訴之判決，刑事訴訟法第三百零二條第一款定
    有明文。
二、至於起訴書記載被告丁○○持有海洛因（驗餘淨重一點七六公克）之事實，為被
    告丁○○所自承，且扣案之物經法務部調查局鑑定結果，亦認含海洛因成分無訛
    ，業如前述，然被告丁○○前因施用第二級毒品安非他命，經送觀察、勒戒後，
    認有繼續施用毒品傾向，復經強制戒治期滿，由臺灣板橋地方法院檢察署檢察官
    於八十八年十月二十八日以八十八年度戒毒偵字第一０八號為不起訴處分確定，
    復於前開九十二年五月二十三日一時五十分許為警採集尿液前二十六小時，基於
    施用第一級毒品之犯意，在不詳地點，施用海洛因一次，並為警於九十二年五月
    二十二日下午五時二十分許，在台北縣中和市○○路三八五號巷口查獲，並扣得
    海洛因（驗餘淨重一點七六公克）犯行，業經本院以九十二年度訴字第二三０二
    號刑事判決判處有期徒刑七月，並與施用第二級毒品安非他命部分，合併應執行
    有期徒刑十月確定，扣案之前開毒品沒收銷燬之，有前開判決及臺灣高等法院被
    告全國前案紀錄表各乙紙附卷可參，而依前開判決書所載，被告丁○○持有本件
    海洛因（驗餘淨重一點七六公克）之低度行為，均被施用之高度行為所吸收，而
    不另論罪確定。從而就被告丁○○於本件公訴人所指之時地持有海洛因犯行部分
    ，業經判決確定在案，揆諸前開說明，本院就被告丁○○被訴持有第一級毒品部
    分自應為免訴之判決。
據上論斷，依刑事訴訟法第三百零一條第一項、第三百零二條第一款，判決如主文。
本案經檢察官黃正綱到庭執行職務。
中      華      民      國    九十三    年      七      月      八      日
　　　　　　　　　　　　　    　　　臺灣板橋地方法院刑事第五庭
                                         審判長法  官  林春長
                                               法  官  楊博欽
                                               法  官  張宏節
右正本證明與原本無異。
如不服本判決，應於判決送達後十日內向本院提出上訴狀。
                                               書記官  李淑秋
中　　　華　　　民　　　國　　九十三　　年　　　七　　　月　　 十六 　　日
